【裁判字號】    98,訴,1328
【裁判日期】    980810
【裁判案由】    清償債務
【裁判全文】
臺灣板橋地方法院民事判決              98年度訴字第1328號
原      告  甲○○
被      告  家寶工業有限公司
法定代理人  乙○○
訴訟代理人  廖修三律師
            陳重安律師
上列當事人間請求清償債務事件，經本院於民國98年7 月27日言
詞辯論終結，判決如下：
    主  文
原告之訴駁回。
訴訟費用由原告負擔。
    事實及理由
一、原告起訴主張：
  (一)被告前向訴外人莊頭北工業股份有限公司（下稱莊頭北公司
    ）訂貨，並交付如附表所示支票予莊頭北公司作為貨款，詎
    莊頭北公司屆期提示卻不獲兌現；嗣莊頭北公司因積欠原告
    借款新臺幣（下同）2,500,000 元，即將如附表所示支票票
    款債權全數讓與原告以清償上開借款，並於民國98年2 月25
    日以臺北橋郵局第51號存證信函通知被告前揭票款債權讓與
    之情事，爰依債權讓與及票據之法律關係請求被告給付上開
    票款。
  (二)對被告抗辯所為之陳述：
    1.莊頭北公司已於期限內提示如附表所示支票請求兌現，惟
      遭退票並作成拒絕證書，並未罹於時效消滅。
    2.又被告所為抵銷之債權，係被告以偽造文書方式假造債權
      憑證而向法院聲請支付命令，並不存在。
  (三)聲明：被告應給付原告2,500,000 元及自94年10月10日起至
    清償日止，按週年利率百分之5 計算之利息。
三、被告則抗辯：被告對莊頭北公司有債權97,238,322元，已於
    95年間取得執行名義，雖於臺灣士林地方法院95年度執字第
    8360號強制執行事件中受分配，惟尚有不足額90,648,524元
    ，而被告於接獲前揭票款債權讓與之通知後，即以臺北世貿
    郵局第104 號存證信函通知原告，以其對莊頭北公司之債權
    在2,500,000 元之範圍內，與莊頭北公司對其之如附表所示
    支票票款債權抵銷，則原告即不得再向其請求給付票款；另
    為票據之時效抗辯等語，並聲明：原告之訴駁回。
四、本院之判斷
  (一)原告主張之上開事實，業據其提出與所述相符之如附表所示
    支票暨退票理由單各2 紙、債權讓與協議書、存證信函、借
    款借據（兼領據）各1 件、莊頭北公司簽發之支票暨退票理
    由單各7 紙為證（見本院卷第14至25頁、第33頁），且為被
    告所不爭執，自堪信為真正。
  (二)又本件原告係依票據之法律關係而為請求，惟被告已提出票
    據之時效抗辯，則本件首要爭點，即為被告所提時效抗辯有
    無理由；倘若被告此項抗辯為有理由，則縱令原告主張被告
    應給付票款之金額均屬有據，其請求被告給付之權利既已罹
    於時效，其訴亦應駁回。按票據上之權利，對支票發票人自
    發票日起算，1 年間不行使，因時效而消滅，票據法第22條
    第1 項後段定有明文。復按債權之讓與，非經讓與人或受讓
    人通知債務人，對於債務人不生效力；又債務人於受通知時
    ，所得對抗讓與人之事由，皆得以之對抗受讓人，亦為民法
    第297 條第1 項前段、第299 條規定甚明。查如附表所示支
    票之發票日分別為94年10月10日、94年10月5 日，算至95年
    10月10日、95年10月5 日，即已滿1 年之消滅時效，而莊頭
    北公司係於98年2 月25日以臺北橋郵局第51號存證信函通知
    被告前述票款債權讓與之情事，是被告受通知時，該票款請
    求權已經罹於消滅時效，故原告遲至98年3 月6 日始向本院
    聲請核發支付命令，其受讓自莊頭北公司之如附表所示支票
    票款請求權，即均已因罹於時效而消滅。至原告主張莊頭北
    公司已於期限內提示如附表所示支票請求兌現一節，則係該
    公司對付款人為付款之提示，並非向發票人即被告行使票據
    之追索權，自不發生時效中斷之效果。從而，原告受讓自莊
    頭北公司之如附表所示支票票款請求權，已經罹於時效而消
    滅，則被告執此事由拒絕上開票款，即屬有據。
  (三)綜上所述，原告依債權讓與及票據之法律關係，請求被告給
    付如附表所示支票票款2,500,000 元及自94年10月10日起至
    清償日止，按週年利率百分之5 計算之利息，為無理由，應
    予駁回。
五、本件判決事證基礎已臻明確，兩造其餘主張、陳述及所提證
    據，暨攻擊、防禦方法，經本院審酌後，認與判決結果已無
    影響，爰不再一一論述，併予敘明。
六、結論：原告之訴為無理由，依民事訴訟法第78條，判決如主
    文。
中    華    民    國    98    年    8     月    10    日
                  民事第三庭    法  官  王瑜玲
以上正本係照原本作成
如對本判決上訴，須於判決送達後20日內向本院提出上訴狀
中    華    民    國    98    年    8     月    10    日
                                書記官  黃美雲
┌─────────────────────────────────────┐
│支票附表：                                              98年度訴字第1328號│
├───┬─────┬─────┬──────┬─────┬─────┬──┤
│編  號│發  票  人│付 款 人  │發   票   日│ 票面金額 │ 支票號碼 │備考│
│      │          │          │            │（新台幣）│          │    │
├───┼─────┼─────┼──────┼─────┼─────┼──┤
│001   │家寶工業有│彰化商業銀│94年10月10日│1,300,000 │0000000   │    │
│      │限公司陳森│行蘆洲分行│            │元        │          │    │
│      │炎        │          │            │          │          │    │
├───┼─────┼─────┼──────┼─────┼─────┼──┤
│002   │家寶工業有│彰化商業銀│94年10月5日 │1,200,000 │0000000   │    │
│      │限公司陳森│行蘆洲分行│            │元        │          │    │
│      │炎        │          │            │          │          │    │
└───┴─────┴─────┴──────┴─────┴─────┴──┘


司法院資訊處製作；財團法人民間司法改革基金會備份。
